臺灣臺中地方法院刑事判決　　　　　　 100年度易字第3197號
公　訴　人　臺灣臺中地方法院檢察署檢察官
被　　　告　張慶祥
　　　　　　侯鼎鈞
上列被告因詐欺案件，經檢察官提起公訴（100 年度偵字第7638
號），經被告等於本院準備程序中就被訴事實為有罪之陳述，本
院合議庭裁定由受命法官獨任進行簡式審判程序，判決如下：
    主    文
張慶祥共同意圖為自己不法之所有，以詐術使人將本人之物交付
，處有期徒刑肆月，如易科罰金，以新臺幣壹仟元折算壹日。
侯鼎鈞幫助意圖為自己不法之所有，以詐術使人將本人之物交付
，處拘役伍拾日，如易科罰金，以新臺幣壹仟元折算壹日。
    犯罪事實
一、張慶祥、巫明龍及施博覺（巫明龍、施博覺另由檢察官簽分
    偵辦）與真實姓名、年籍不詳之成年人等，共同意圖為自己
    不法之所有，基於詐欺取財之犯意聯絡，由張慶祥先向他人
    收取或收購金融帳戶，再將取得之帳戶資料交予巫明龍轉交
    予施博覺等詐欺集團之成員，以利集團成員詐欺取財犯罪使
    用。張慶祥於民國99年1 月11日晚上11時許，在臺中市○區
    ○○路上之「錢櫃KTV 」前，以新臺幣（下同）5,000 元之
    價格向侯鼎鈞收受其向中華郵政股份有限公司申設之臺中水
    湳郵局帳號00000000000000號帳戶（下稱：郵局帳戶。侯鼎
    鈞所涉幫助詐欺取財犯行，另為有罪之認定，詳後述）之金
    融卡及密碼後，張慶祥旋即交付予施博覺等詐欺集團之成員
    。嗣該詐欺集團之成員於99年1 月12日下午1 時許，撥打電
    話予吳姿慧，佯稱：吳姿慧之身分證件遭人冒用申辦金融機
    構之帳戶，涉及洗錢案件，要求吳姿慧依指示匯款至公設帳
    戶內保管云云，致吳姿慧不知有偽而陷於錯誤，乃於同年月
    日下午4 時45分許，至彰化縣員林鎮○○路○ 段488 號員林
    郵局臨櫃將9 萬223 元匯款至侯鼎鈞（起訴書誤載為張慶祥
    ，業由公訴人當庭更正）之郵局帳戶中，該犯罪集團成員以
    此方式詐騙財物得逞。
二、侯鼎鈞預見交付自己帳戶供他人使用，其帳戶將可能淪為他
    人用以行財產犯罪之工具，仍基於縱使有他人持其請領之金
    融帳戶以詐欺取財，亦不違背其本意之不確定幫助詐欺之故
    意，於99年1 月11日晚上11時許，以5,000 元之代價，將其
    向中華郵政股份有限公司所申設之郵局帳戶之金融卡及密碼
    ，提供予張慶祥所屬之詐欺集團成員使用。嗣該詐騙集團成
    員，在取得侯鼎鈞所交付之金融卡及密碼後，果共同意圖為
    自己不法所有，基於詐欺取財之犯意聯絡，以犯罪事實欄一
    所載之分工模式與施用詐術致吳姿慧陷於錯誤而匯款9 萬22
    3 元得逞。嗣經吳姿慧發現遭詐報警處理，而查獲上情。
三、案經吳姿慧訴由臺中市政府警察局第五分局報告臺灣臺中地
    方法院檢察署檢察官偵查起訴。
    理    由
壹、程序方面：
一、按除被告所犯為死刑、無期徒刑、最輕本刑為3 年以上有期
    徒刑之罪或高等法院管轄第一審案件者外，於第一次審判期
    日前之準備程序進行中，被告先就被訴事實為有罪之陳述時
    ，審判長得告知被告簡式審判程序之旨，並聽取當事人、代
    理人、辯護人及輔佐人之意見後，裁定進行簡式審判程序，
    刑事訴訟法第273 條之1 第1 項定有明文。查被告張慶祥被
    訴詐欺案件；被告侯鼎鈞被訴幫助詐欺案件，均非前開不得
    進行簡式審判程序之案件，經被告張慶祥、侯鼎鈞於準備程
    序時就被訴之事實為有罪之陳述，且經本院告知被告簡式審
    判程序之旨，聽取被告張慶祥、侯鼎鈞、檢察官之意見後，
    爰依上揭規定裁定改依簡式審判程序審判之，先予敘明。
二、又簡式審判程序之證據調查，不受刑事訴訟法第159 條第1
    項規定之限制，參諸刑事訴訟法第273 條之2 規定甚明。因
    此有關傳聞證據之證據能力限制規定無庸予以適用，且本案
    各項證據均無非法取得之情形，故本案以下所引證據，自均
    得作為認定事實之證據。
貳、實體方面：
一、認定犯罪事實所憑之證據及理由：
（一）前揭犯罪事實欄一部分，業據被告張慶祥於檢察事務官詢
      問時、本院準備程序及審理中坦承不諱（見偵卷，第65頁
      正面；見本院卷，第25頁背面、第29頁正面），核與證人
      即同案被告侯鼎鈞供述交付郵局帳戶予被告張慶祥之事實
      （見警卷，第6 頁正面；見偵卷，第14頁正面、第53頁正
      面、第63頁正面）、證人即告訴人吳姿慧於警詢中證述遭
      詐過程之事實大致相符（見警卷，第12頁正面至第13頁正
      面），並有郵政國內匯款執據影本1 張、同案被告侯鼎鈞
      郵局帳戶立帳申請書影本及交易詳情各1 份在卷可稽（見
      警卷，第14頁正面至第18頁正面）。被告張慶祥雖於檢察
      事務官詢問、本院審理時供承同案被告侯鼎鈞係在其位在
      臺中市○○路128 巷18號5 樓之租屋處交付郵局帳戶等語
      ，惟同案被告侯鼎鈞、證人即同案被告侯鼎鈞友人溫育庭
      均證述同案被告侯鼎鈞從未曾至被告張慶祥之上揭居所，
      足見被告張慶祥對於同案被告侯鼎鈞交付郵局帳戶之地點
      或有記憶誤認，仍應以前揭綜合證人等之供述所為認定之
      同案被告侯鼎鈞交付郵局帳戶之地點結果較屬可採。本案
      事證已臻明確，被告張慶祥犯行洵堪認定。
（二）犯罪事實欄二部分，業據被告侯鼎鈞於檢察事務官、本院
      準備程序及審理中供承無訛（見偵查卷，第63頁正面；本
      院卷，第25頁背面第29頁正面、），核與證人即同案被告
      張慶祥證述被告侯鼎鈞交付郵局帳戶予伊之事實（見偵查
      卷，第53頁正面、第65頁正面）、證人即告訴人吳姿慧於
      警詢中證述遭詐過程之事實大致相符（見警卷，第12頁正
      面至第13頁正面），並有郵政國內匯款執據影本1 張、同
      案被告侯鼎鈞郵局帳戶立帳申請書影本及交易詳情各1 份
      在卷可稽（見警卷，第14頁正面至第18頁正面）。足徵被
      告侯鼎鈞前揭自白應屬實情，犯罪事實二部分，事證已臻
      明確，被告侯鼎鈞犯行至堪認定。
二、論罪科刑：
（一）犯罪事實一部分：
      核被告張慶祥所參與犯罪事實一所示之犯行，係犯刑法第
      339 條第1 項之詐欺取財罪。又被告張慶祥、案外人巫明
      龍、施博覺與真實姓名、年籍不詳等之成年人就犯罪事實
      一部分，均有犯意聯絡，再依前述分工方式著手施行詐騙
      ，為共同正犯。爰審酌被告張慶祥正值壯年，貪慾圖利，
      明知目前社會上以各種方式詐欺取財之惡質歪風猖獗，令
      人防不勝防，竟仍不思依憑己力獲致生活所需，惟被告張
      慶祥犯罪後坦承犯行之態度、證人即告訴人吳姿慧財產損
      失之多寡、具有國小肄業學歷之智識程度等一切情狀，量
      處如主文第一項所示之刑及諭知易科罰金之折算標準，以
      示懲儆。
（二）犯罪事實二部分：
      被告侯鼎鈞提供郵局帳戶予他人詐欺犯罪使用，雖並未參
      與犯罪事實一部分之構成要件行為，然其顯係以幫助他人
      犯罪之意思，實行犯罪事實一犯罪構成要件以外之行為，
      核其所為，係犯刑法第30條第1 項前段、第339 條第1 項
      之幫助詐欺取財罪。又被告侯鼎鈞僅係幫助他人實行詐欺
      取財罪，為幫助犯，爰依刑法第30條第2 項之規定，按詐
      欺取財罪正犯之刑予以減輕。爰審酌被告侯鼎鈞一時貪圖
      小利而提供郵局帳戶予他人犯罪使用，造成司法及警政機
      關追查實際犯罪行為人發生阻礙，對於社會治安仍具有相
      當之危害性，惟被告侯鼎鈞於檢察事務官詢問及本院審坦
      承前揭犯行之態度，參以證人即告訴人吳姿慧受騙金額、
      被告侯鼎鈞具有高中肄業學歷之智識程度等一切情狀，量
      處如主文第二項所示之刑，併諭知易科罰金之折算標準，
      以示懲儆。
三、被告張慶祥於100 年11月23日本院行準備程序時，陳述其戶
    籍地為臺中市太平區○○○○街9 巷5 號，又其身分證統一編
    號、出生年月日與起訴書所載相同，嗣經本院依職權調閱被
    告張慶祥戶籍資料後，認該起訴書顯誤載被告張慶祥之戶籍
    址為臺中市太平區○○○○街9 巷5 號，業由公訴人當庭更正
    ，本院逕予更正被告張慶祥之戶籍址，併予敘明。
據上論斷，應依刑事訴訟法第273 條之1 第1 項、第299 條第1
項前段，刑法第28條、第30條第1 項前段、第2 項、第339 條第
1 項、第41條第1 項前段，刑法施行法第1 條之1 第1 項、第2
項前段，判決如主文。
中    華    民    國  100     年    12    月    7     日
                  刑事第三庭    法  官  陳玟珍
以上正本證明與原本無異。
如不服本判決應於收受送達後10日內向本院提出上訴書狀，並應
敘述具體理由；其未敘述上訴理由者，應於上訴期間屆滿後20日
內向本院補提理由書（均須按他造當事人之人數附繕本）「切勿
逕送上級法院」。
                                書記官  詹東益
中    華    民    國  100     年    12    月    8     日
附錄論罪科刑之法條：
刑法第30條（幫助犯及其處罰）
    幫助他人實行犯罪行為者，為幫助犯。雖他人不知幫助之情
者，亦同。
    幫助犯之處罰，得按正犯之刑減輕之。
    第339條（普通詐欺罪）
    意圖為自己或第三人不法之所有，以詐術使人將本人或第三
人之物交付者，處五年以下有期徒刑、拘役或科或併科一千元以
下罰金。
    以前項方法得財產上不法之利益或使第三人得之者，亦同。
    前二項之未遂犯罰之。